【裁判字號】    95,上易,180
【裁判日期】    951229
【裁判案由】    給付貨款
【裁判全文】
臺灣高等法院高雄分院民事判決         95年度上易字第180號
上  訴  人  春吉股份有限公司
法定代理人  甲○○
訴訟代理人  陳文卿律師
被上訴  人  機潤機械工程有限公司
兼上一人
法定代理人  乙○○
                        號
上列二人共同
訴訟代理人  吳玉豊律師
上列當事人間請求給付貨款事件，上訴人對於民國95年10月5 日
臺灣高雄地方法院95年度訴字第1689號第一審判決提起上訴，本
院於95年12月19日言詞辯論終結，判決如下：
    主  文
原判決關於駁回上訴人後開第二項之訴，及訴訟費用之裁判均廢
棄。
被上訴人機潤機械工程有限公司應給付上訴人新台幣陸拾參萬肆
仟參佰捌拾玖元，及自民國九十五年三月二十九日起至清償日止
，按週年利率百分之五計算之利息。
其餘上訴駁回。
第一、二審訴訟費用由被上訴人機潤機械工程有限公司負擔。
    事實及理由
一、上訴人起訴主張：被上訴人機潤機械工程有限公司（下稱機
    潤公司）於民國93年2 月27日向伊訂購格柵板等貨物，總價
    金新台幣（下同）784,794 元，被上訴人乙○○並同意為該
    貨款之連帶保證人，而以其名義簽發93年11月30日期、面額
    784,389 元之支票交付伊收受。嗣伊依機潤公司之指示，於
    93年8 月間陸續將貨物送至雲林縣麥寮鄉由訴外人穎萬重工
    事業股份有限公司（以下簡稱為穎萬公司）收受後，機潤公
    司除給付其中15萬元外，就其餘634,389 元，則由乙○○再
    簽發94年2 月30日期（應為94年2 月28日之誤）之同額支票
    交付。然伊於支票屆期後向機潤公司請款時，竟遭以無買賣
    關係存在而拒絕給付。爰依買賣契約及連帶保證之法律關係
    ，提起本訴，並聲明求為命機潤公司及乙○○連帶給付634,
    389 元，及自支付命令送達翌日起算法定遲延利息之判決。
二、被上訴人則以：機潤公司雖曾向上訴人訂購系爭貨物，並由
    乙○○簽發支票交付，但嗣因上訴人自行與穎萬公司另行訂
    約，機潤公司即向上訴人為解約之意思表示，自無給付價金
    之義務。又機潤公司並未曾收受上訴人所交付之系爭貨物，
    亦未指示上訴人應將之送由穎萬公司收受，則縱買賣關係仍
    屬存在，機潤公司亦得行使同時履行抗辯權而拒絕付款。另
    乙○○從未明示與機潤公司就上開貨款負連帶保證之意思，
    上訴人此部分請求，亦屬無據等語，資為抗辯。
三、原審經審理結果，駁回上訴人之全部請求，上訴人提起上訴
    ，並於本院聲明：(一)判決廢棄。(二)被上訴人應連帶給付上訴
    人634,389 元及自支付命令送達翌日起至清償日止，按年息
    5%計算之利息。(三)第一、二審訴訟費用由被上訴人負擔。被
    上訴人則聲明：(一)上訴駁回。(二)第二審訴訟費用由上訴人負
    擔。
四、兩造爭執及不爭執事項：
  (一)不爭執部分：
  1.機潤公司曾於93年2 月27日向上訴人訂購總價款為784,794
    元之格柵板，並曾由乙○○簽發93年11月30日期面額784,38
    9 元之支票交付。嗣因給付現款15萬元後，由乙○○另行簽
    發94年2 月30日期、面額634,389 元之支票交付予上訴人，
    而換回上開784,389 元之支票。有報價單及支票在卷可稽。
  2.上訴人係將貨物送由穎萬公司收受，並已全部交付完畢，有
    穎萬公司王慧萍簽收之交貨清單在卷可憑。
  (二)爭執部分：
  1.上訴人與機潤公司間之買賣關係是否已合法解除（含上訴人
    是否有另與穎萬公司訂約及與本件買賣之關係）。
  2.如未合法解除，上訴人是否已交貨完畢而得請求貨款（即上
    訴人將貨物送交穎萬公司收受是否可視為已依約交付予機潤
    公司）。
  3.乙○○是否有同意就系爭貨款負連帶保證責任。
五、上訴人與機潤公司間之買賣關係是否已合法解除（含上訴人
    是否有另與穎萬公司訂約及與本件買賣之關係）部分：
  (一)經查，上訴人主張機潤公司曾於93年2 月27日向其訂購總價
    款為784,794 元之格柵板，並曾由法定代理人乙○○簽發93
    年11月30日期、面額784,389 元之支票交付予上訴人等情，
    業據提出報價單及支票影本為證稽，且為機潤公司所不爭執
    ，則機潤公司與上訴人間有訂立買賣契約應屬事實。至機潤
    公司雖抗辯其訂購之目的係為轉交予穎萬公司，而上訴人就
    同一批貨物已另與穎萬公司訂立買賣契約，故對其而言已無
    履約實益，其已為合法解約之意思表示等語。然查，機潤公
    司所稱其曾口頭向上訴人為解約之意思表示一節，經上訴人
    否後，並未能舉證以實其說，自難採信。而其於訴訟中之95
    年9 月4 日雖委由律師發函主張因上訴人已另與穎萬公司訂
    約且交貨致已無履約實益為由，解除本件買賣契約，但上訴
    人係受機潤公司之指示而交貨予穎萬公司，並非另與穎萬公
    司訂立買賣契約而交貨（詳後述），則機潤公司縱為上開解
    約之意思表示，亦不發生合法解約之效力，其抗辯本件買賣
    關係已合法解除，自不足採。
  (二)至機潤公司雖提出由穎萬公司及王慧萍出具之切結書載明穎
    萬公司及王慧萍因工作上需要向上訴人購買價值為784,389
    元之格柵板，而據以抗辯穎萬公司有向上訴人訂購貨物，但
    該切結書上於上開文字後同時載有「保證按時付款，如有違
    背約定，願付起一切民事及刑事詐欺責任」等文字，且該切
    結書係由穎萬公司及王慧萍單方所出具，其上並未有上訴人
    之任何簽名蓋章，有該切結書在卷可稽。則依其格式及內容
    觀之，顯較類同於穎萬公司單方表示同意支付該貨款之意旨
    ，而與一般雙方合意訂立契約時會就買賣標的之規格、單價
    、數量及價金之給付方式等項目詳為記載，並由代表人簽名
    蓋章之形態有別，此對照機潤公司向上訴人訂購本件貨物時
    ，在訂購單上均有各該買賣細節之記載即明。則該切結書之
    性質，應屬上訴人所稱係穎萬公司就此價金債務向上訴人為
    併存債務承擔之意思表示，而非獨立之買賣契約。故機潤公
    司以穎萬公司有出具切結書表示有購買及保證付款之文義，
    即認上訴人已另與穎萬公司簽訂買賣契約，尚屬遽斷。又上
    訴人雖亦曾開立以穎萬公司為買受人之統一發票交予穎萬公
    司，但因本件為機潤公司購買後轉交予穎萬公司，並由上訴
    人直接送由穎萬公司收受，且穎萬公司與機潤公司間就本件
    價金有併存債務承擔，已如前述，故上開統一發票之情事，
    仍難為上訴人不利之認定。另上訴人雖曾收受穎萬公司及王
    慧萍所共同簽發面額784,389 元之本票，並曾聲請法院裁定
    准予強制執行，有原審94年度票字第2626號民事裁定在卷可
    稽，然此為上訴人基於與穎萬公司及王慧萍間上述切結書之
    債務承擔關係所為，自亦無從採為機潤公司有利之認定。
  (三)再者，機潤公司於訂購本件貨物時即曾由乙○○簽發與價金
    相同之面額784,389 元之支票交付予上訴人，嗣穎萬公司之
    王慧萍匯款15萬元予乙○○表示欲用以轉交上訴人後，乙○
    ○即再簽發扣除該15萬元後餘額之634,389 元之支票交付予
    上訴人，以換回上開784,389 元之支票，有該兩紙支票在卷
    可憑。而王慧萍之匯款日期為94年11月15日，在其與穎萬公
    司共同出具切結書之93年8 月9 日及交貨日期93年8 月11日
    之1 年多以後，亦有匯款單據及交貨清單在卷可稽。則機潤
    公司於收受該穎萬公司之王慧萍所匯入之15萬元並表示用以
    轉交上訴人時，以其確曾向上訴人訂購系爭貨物並曾簽發支
    票支付價款之情事觀之，若穎萬公司已確有與上訴人另訂買
    賣契約而欲以該15萬元支付部分貨款，參酌機潤公司陳稱其
    購買之目的係為轉交予穎萬公司，則基於商場上交易之經濟
    目的，機潤公司此時就本件買賣已無任何再為給付價金之實
    益，則其豈仍願由乙○○再簽發餘額之支票交付予上訴人，
    而不向上訴人表示拒絕或抗辯應由穎萬公司負責之理，亦可
    見穎萬公司並非確有另與上訴人訂立買賣契約，而係機潤公
    司為履行其給付價金義務而簽發該價金餘額之支票，機潤公
    司抗辯係因當時不知穎萬公司已另與上訴人訂立買賣契約而
    簽發，顯與交易常情有違，並不足採。
六、如未合法解除，上訴人是否已交貨完畢而得請求貨款（即上
    訴人將貨物送交穎萬公司收受是否可視為已依約交付予機潤
    公司）部分：
  (一)上訴人確有將本件貨物交付予穎萬公司，有經穎萬公司王慧
    萍所收之交貨清單在可稽，業如前述，則上訴人應已履行其
    交貨之義務，當可認定。至機潤公司雖抗辯上開交貨係上訴
    人基於其本身與穎萬公司間之買賣關係而交付，與其無關，
    不能認上訴人已履行本件買賣契約之交貨義務，縱買賣契約
    尚未能合法解除，其亦得行使同時履行抗辯權等語。然機潤
    公司陳稱其原先訂購本件貨物之目的係欲轉交予穎萬公司，
    參酌其於上訴人交貨予穎萬公司後，尚有簽發支票交付予上
    訴人藉以給付餘款之情事，則上訴人將貨物直接交由穎萬公
    司收受，應可認定係基於機潤公司之指示所為。否則，在其
    與穎萬公司並無任何直接買賣關係之情況下，衡情尚當無交
    付貨物予穎萬公司之必要，故上訴人之交貨予穎萬公司應發
    生履行本件買賣契約之效力，機潤公司認其得行使同時履行
    抗辯權拒絕付款，自屬無據。
七、乙○○是否有同意就系爭貨款負連帶保證責任部分：
  (一)上訴人雖主張乙○○為機潤公司之法定代理人，且以個人名
    義簽發支票支付價款，即係同意就本件貨款負連帶保證責任
    ，然為乙○○所否認。而依民法第民法第272 條規定，連帶
    債務之成立以債務人有明示或法律有明文規定者為限，上訴
    人就此除主張因乙○○有簽發上述支票供支付價款，故可認
    有明示同意外，並無其他事證。又票據為無因證券，簽發票
    據交付予他人並不表示其即係願就與該票載金額有關原因事
    實之法律關係願負連帶責任，且法人與其代表人之人格係各
    自獨立，亦不因其係法人之代表人，即可認其願就法人之債
    務負連帶責任。故上訴人上開論據，並不足採，乙○○抗辯
    其不須就本件貨款債務負連帶責任，應可採信。
八、綜上所述，上訴人主張其與機潤公司間有買賣關係存在，且
    已交貨完畢，機潤公司尚有634,389 元之貨款尚未給付，應
    可採信。機潤公司抗辯該買賣契約已合法解除或尚未受領交
    貨，均不足採。至上訴人主張乙○○應就本件貨款負連帶保
    證責任，並不足採。從而，上訴人本於買賣之法律關係，請
    求機潤公司給付634,389 元及自支付命令送達翌日即95年3
    月29日起至清償日止，按年息5%計算之利息，為有理由，應
    予准許。至其請求乙○○連帶給付部分，則無理由，應予駁
    回。原審就上開應准許部分，為上訴人敗訴之判決，尚有未
    洽。上訴意旨指摘原判決此部分不當，求予廢棄改判，為有
    理由。爰由本院予以廢棄改判，如主文第二項所示。至上訴
    人請求不應准許部分，原審駁回其請求，並無違誤。上訴意
    旨指摘原判決該部分不當，求予廢棄改判，為無理由，應予
    駁回。
九、據上論結：本件上訴為一部有理由、一部無理由，依民事訴
    訟法第450 條、第449條第1 項、第79條，判決如主文。
中    華    民    國    95    年    12    月    29    日
                            民事第一庭
                                審判長法官    黃金石
                                法      官    林健彥
                                法      官    林紀元
以上正本證明與原本無異。
不得上訴。
中    華    民    國    95    年    12    月    29    日
                                書  記  官    楊茱宜


司法院資訊處製作；財團法人民間司法改革基金會備份。
